【裁判字號】    89,交上易,1848
【裁判日期】    891206
【裁判案由】    過失傷害
【裁判全文】
臺灣高等法院臺中分院刑事判決                八十九年度交上易字第一八四八號
    上  訴  人  臺灣苗栗地方法院檢察署檢察官
    被      告  甲○○
右上訴人因被告過失傷害案件，不服台灣苗栗地方法院八十九年度交易字第四一號中
華民國八十九年五月二十四日第一審判決（起訴案號：台灣苗栗地方法院檢察署八十
八年度偵字第五六六０號）提起上訴，本院判決如左：
    主  文
原判決撤銷。
甲○○因過失傷害人，處拘役參拾日，如易科罰金，以參佰元折算壹日。
    事  實
一、甲○○於民國（下同）八十八年五月二十三日十七時五十分許，駕駛車牌號碼Ｌ
    Ｂ－四八一三號自用小客車，沿苗栗縣苗栗市○○街由西向東行駛，途經維祥街
    二二Ｏ號旁無號誌之交岔路口，應注意減速慢行，而依當時情形，又無不能注意
    之情形，竟疏於注意，未減速即貿然通過交叉路，適有丙○○駕駛車號ＭＹＡ－
    六六六號重機車，沿支線巷道由南向北行駛，未注意支線要讓幹道先行，行經該
    地時亦貿然前行，在交岔路口二車閃避不及，甲○○自用小客車之右前側面與丙
    ○○之機車相撞，致使丙○○受頭部外傷、血胸及左側第六肋骨骨折之傷害。
二、案經丙○○訴由苗栗縣警察局苗栗分局報請台灣苗栗地方法院檢察署檢察官偵查
    起訴。
    理  由
一、訊據被告坦承於前開時、地駕駛自用小客車，與告訴人丙○○所騎乘之機車發生
    本件交通事故之事實，惟否認有何過失，辯稱：伊車已過十字路口中心點並有減
    速慢行，時速不超過三十公里，且伊於幹道上，是被害人從伊的車左邊的支線上
    衝出來撞到伊的車，結果被害人就跌倒了，伊見狀雖緊急煞車已來不及等語。經
    查：(一)、右揭事實業據告訴人丙○○迭於警訊、偵查及本院指訴綦詳（見偵查卷
    第五頁、十九頁反面；本院卷第五十一－五十三頁），並有卷附診斷證明書、道
    路交通事故調查報告表及車損照片九幀可稽（見偵查卷第六－十二頁）。(二)、本
    件經檢察官送台灣省竹苗區車輛行車事故鑑定委員會鑑定意見認為：「一丙○○
    駕駛重機車支線道車未讓幹道車先行為肇事主因。二甲○○駕駛自小客車行經無
    號誌之交岔路口未減速慢行為肇事次因。」，有該鑑定委員會八十九年一月二十
    五日竹鑑字第八九０一０九號鑑定意見書在卷可憑（見偵查卷第二十三－二十四
    頁）；本院再送台灣省車輛行車事故覆議鑑定委員會覆議，認為：「一若肇事地
    點有幹、支道之分（維祥街為幹道，巷道為支道），則照原鑑定意見。二若肇事
    地點無幹、支道之分，則甲○○駕駛自小客車，行經無號誌交岔路口，左方車未
    暫停讓右方車先行，為肇事主因。丙○○駕駛重機車，行經狹路無號誌交岔路口
    ，未減速慢行且未注意車前狀況，為肇事次因。」，有該覆議委員會八十九年十
    月四日府覆議字第八九一六０三號函可據（見本院卷第三十頁），本院函請苗栗
    縣警察局苗栗分局派員前往肇事地點查明該地道路有無幹、支道之分別？據該分
    局八十九年十月二十七日苗警栗刑字第一一八０二號函復：「苗栗市○○里○○
    街二二０號旁交岔路口，經查並未劃分幹、支道，惟南北向之巷道在維新街口前
    寫有『停』字警示語，且維新街道路寬度比巷道為寬，故東西向之維新街應為幹
    道，南北向之巷道應為支線。」等語，並附現場照片四幀（見本院卷第三十三－
    三十五頁）。可見告訴人丙○○駕駛重機車於支線道行駛，未讓幹道車先行，固
    有過失，惟被告駕駛自小客車行，經無號誌之交岔路口未減速慢行，亦難解其肇
    事責任。(三)、按汽車行經無號誌之岔路口，應減速慢行，作隨時停車之準備，道
    路交通安全規則第九十三條第一項第四款有明文規定。被告駕駛自小客車途經無
    號誌之交岔路口，未依上開規定注意減速慢行，即貿然通過交叉路，致與告訴人
    之機車相撞，告訴人因而受傷，被告自應過失責任。綜上所述，本件事證明確，
    被告所否認與辯解無非卸責飾詞，核無可採，其犯行洵堪認定。
二、核被告所為，係犯刑法第二百八十四條第一項前段之過失傷害罪。原審未審及被
    告有過失責任，以被告係在無任何違規之情況下駕駛汽車且無任何充足之時間可
    將汽車完全煞停以避免其所駕駛之汽車遭告訴人丙○○機車撞擊，其就本件事故
    之發生自無過失云云，遽為被告無罪判決之諭知，自難謂洽，檢察官上訴意旨執
    此指摘原判決諭知無罪為不當，為有理由，自應由本院將原判決撤銷改判。爰審
    酌被告之過失程度、犯罪所生之損害、犯罪後態度等一切情狀，量處其刑如主文
    第二項所示，並諭知拘役易科罰金之折算標準，以三百元折算一日。
據上論斷，應依刑事訴訟法第三百六十九條第一項前段、第三百六十四條、第二百九
十九條第一項前段，刑法第二百八十四條第一項前段、第四十一條，罰金罰鍰提高標
準條例第一條前段、第二條，判決如主文。
本案經檢察官乙○○到庭執行職務。
中      華      民      國    八十九      年    十二      月    六      日
                              台灣高等法院台中分院刑事第七庭
                                    審判長法  官  林  榮  龍
                                          法  官  黃  日  隆
                                          法  官  江  錫  麟
右正本證明與原本無異。
不得上訴
                                          書記官  謝  雅  惠
中      華      民      國    八十九      年    十二      月     七     日
附錄：本案論罪科刑法條全文
刑法第二百八十四條
因過失傷害人者，處六月以下有期徒刑、拘役或五百元以下罰金。致重傷者，處一年
以下有期徒刑、拘役或五百元下罰金。
從事業務之人，因業務之過失傷害人者，處一年以下有期徒刑、拘役或一千元以下罰
金。致重傷者，處三年以下有期徒刑、拘役或二千元以下罰金。
                                                                        Ｋ


司法院資訊處製作；財團法人民間司法改革基金會備份。
